【裁判字號】    95,簡上,146
【裁判日期】    950516
【裁判案由】    妨害公務
【裁判全文】
臺灣板橋地方法院刑事判決             95年度簡上字第146號
上  訴  人
即  被  告  乙○○
上列上訴人即被告因妨害公務案件，不服本院九十五年度簡字第
五九號中華民國九十五年一月二十五第一審判決（聲請簡易判決
處刑案號：九十四年度偵字第一七八０六號），提起上訴，本院
管轄之第二審合議庭判決如下：
    主  文
上訴駁回。
    事  實
一、乙○○前因搶奪案件，經臺灣桃園地方法院於民國八十六年
    十一月十八日以八十六年度訴字第一四五八號判處有期徒刑
    七月，緩刑五年，於同年十一月十八日判決確定，嗣經同一
    法院於八十九年十一月二十二日以八十九年度撤緩字第三五
    號裁定撤銷緩刑；又因公共危險案件，經臺灣臺北地方法院
    於九十年十月八日以九十年度交訴字第一六號判處有期徒刑
    六月，迭經臺灣高等法院、最高法院駁回上訴，於九十一年
    六月六日確定；復因傷害案件，經臺灣士林地方法院於九十
    年七月四日以八十九年度簡上字第一二八號判處有期徒刑三
    月確定；再因恐嚇案件，經臺灣臺北地方法院於九十二年八
    月八日以九十二年度易字第一０九０號判處有期徒刑四月，
    於九十二年十月十六日確定。上開四案，經臺灣高等法院於
    九十二年五月二十八日以九十二年度聲字第五一五號裁定應
    執行有期徒刑一年六月，於九十三年七月十四日縮刑期滿執
    行完畢，猶不知悔改。其於九十四年十月十四日下午二時許
    ，在所承租之臺北縣新莊市○○路一二五巷一號二樓二０三
    室吸食強力膠時（未達心神喪失或精神耗弱之程度），為房
    東丙○○於同日下午二時三十分許發現並報警處理，嗣穿著
    警察制服並佩帶警用槍枝之臺北縣政府警察局新莊分局福營
    派出所警員甲○○據報於同日下午二時四十分許到達現場處
    理，警員甲○○與房東丙○○在上開房屋二樓二０三室房間
    門口，因房門半掩，在門外即發現乙○○正在屋內吸用強力
    膠，警員甲○○即出言制止乙○○而依法執行職務時，乙○○竟衝出房外，對著甲○○說「你是假警察，我不怕你」等
    語後，即以左手勒住甲○○之脖子，且出拳揮打甲○○頭、
    臉部，而以此強暴方式妨害警員甲○○執行職務，致甲○○
    受有臉部、額部多處抓擦傷、瘀青之傷害（所涉傷害罪嫌部
    分，未據告訴），嗣經丙○○及其他二名房客合力制伏乙○○，並經到場支援之警員將乙○○逮捕，且在上開房間桌上
    扣得乙○○吸食強力膠時所用之塑膠袋二個。
二、案經臺北縣政府警察局新莊分局報請臺灣板橋地方法院檢察
    署檢察官偵查後聲請簡易判決處刑。
    理  由
壹、證據能力：
    按被告以外之人於偵查中向檢察官所為之陳述，除顯有不可
    信之情況者外，得為證據；又被告以外之人於審判中有所在
    不明而無法傳喚或傳喚不到之情形，其於檢察事務官、司法
    警察官或司法警察調查中所為之陳述，經證明具有可信之特
    別情況，且為證明犯罪事實之存否所必要者，得為證據。刑
    事訴訟法第一百五十九條之一、第一百五十九條之三第三款
    分別定有明文。查證人甲○○於偵查中向檢察官所為之陳述
    ，業經具結，並無顯不可信之情況，自得為證據。次查證人
    丙○○於警詢時之陳述，固屬審判外之陳述，然其警詢之陳
    述係於案發當日即九十四年十月十四日所為，屬知覺事實發
    生後隨即所作之陳述，無記憶歷久而有模糊之虞的瑕疵，且
    當時證人丙○○與上訴人即被告乙○○二人係房東、房客關
    係，是證人丙○○應無設詞構陷之動機，虛偽陳述之危險性
    不高，具有可信之特別情況，而證人丙○○係案發當時在場
    之人，所為陳述係證明犯罪事實存否所必要，是證人丙○○
    雖於審理中經合法傳喚，無正當理由不到庭（有本院送達回
    證及刑事報到單各一紙在卷可稽），而被告於審理中亦陳述
    不同意證人丙○○警詢之陳述採為證據等語，然依刑事訴訟
    法第一百五十九條之三第三款規定，證人丙○○警詢之陳述
    自得為證據。
貳、認定犯罪事實所憑之證據及理由：
一、訊據上訴人即被告乙○○固坦承有吸食強力膠，並以手勒住
    警員甲○○脖子，且出拳打傷警員甲○○之事實，惟矢口否
    認有被訴妨害公務之犯行，辯稱：當時伊的房門是關著，警
    員自己打開房門，而伊當時並沒有吸食強力膠的動作，伊有
    問警察為何直接打開門，警員甲○○二話不說就過來扣伊的
    手，並先動手打人，之後雙方才互毆，是警員甲○○當時並
    非依法執行職務，伊並無妨害公務云云。惟查：
（一）上揭犯罪事實，業據證人即臺北縣政府警察局新莊分局福
      營派出所警員甲○○於偵查、本院審理中之證述及證人即
      房東丙○○於警詢中證述屬實，並有現場照片三幀在卷及
      被告乙○○吸食強力膠所用之塑膠袋二個扣案可資佐證。
      又被告以上開強暴方式妨害警員甲○○執行職務，致甲○○受有臉部、額部多處抓擦傷、瘀青之傷害，亦有行政院
      衛生署臺北醫院診斷證明書一紙、受傷照片二幀附卷足憑
      。
（二）被告雖以前詞置辯，然被告如何妨害警員甲○○執行職務
      ，已據證人甲○○於偵查中證稱：當天民眾報案說有人在
      上址吸用強力膠，伊當時正在附近巡邏，接到通報後，在
      前往上開房屋路上遇到房東丙○○說有房客吸食強力膠，
      並在大吼大叫，丙○○帶伊上去二０三室時，該房間門沒
      有鎖，丙○○輕推門就開了，伊看到被告正在施用強力膠
      ，伊在門外問被告「在做什麼」，被告就衝出門外說「你
      是假警察，我不怕你」，並動手拉扯到房間裡，然後突然
      扣著伊的脖子，徒手打伊頭部，伊無法掙開，房東也拉不
      開，就再叫另外二個房客幫忙，伊才掙脫出來，並請求其
      他警員支援將被告帶到警局等語，其於本院審理中亦證稱
      ：案發前伊是巡邏勤務，值班台無線電通報民眾報案說福
      營路一二五巷一號二樓二○三室有發生事情，當時伊還不
      知道發生什麼事情，伊去現場時，房東丙○○在路口等並
      就對伊說有房客在屋內吸食強力膠，請伊過去處理，丙○○就帶伊到樓上去，房東就指那一間，伊就看到那一間房
      門是半掩，房東靠近後，可能有動到門，門就打開，伊就
      看到被告在房間裡面吸食強力膠，而且桌上也有擺放強力
      膠，伊就問被告在做什麼，被告一直說伊是假警察，一會
      又說是賣汽車的老闆，當時伊穿著制服並配槍，還有無線
      電，之後，被告突然跑過來勒住伊脖子，被告力量很大，
      伊與房東兩人都扳不開被告的手，房東就喊叫，其他的房
      客就過來幫忙；被告當時攻擊時，伊應該算是站在上開房
      間門口，身體一半在裡面，一半在外面，被告就勒住伊的
      脖子，一直打伊，打了好幾十拳；伊當時看到被告在吸食
      強力膠時，伊有對被告說「你在幹什麼」，有對被告喝止
      ，被告有回答伊，但是被告講些什麼，伊忘記了；被告一
      直講「你是假警察」，又說「你是什麼公司的經理」，又
      說「你們怎麼可以進來」，其實，我們根本沒有進去，只
      有站在門口那邊而已；當時房門是房東丙○○推開的，伊
      並沒有看到房東有拿鑰匙開房門的動作，當時房門應該是
      虛掩的等語綦詳。觀諸證人甲○○上開證述情節，與證人
      即房東丙○○於警詢證述：案發前伊發現被告在施用強力
      膠，報警處理，當警員到場時伊帶警員前往上開二０三室
      房間，當時房門是開著的，伊與警員在該房間門口走道時
      ，發現被告正在吸用強力膠，警員就對被告告知其行為違
      法，但被告不理會，還說該名警員是假警察，伊告訴被告
      說警員穿著制服並佩帶槍械，怎會是假警察，被告趁警員
      接聽電話時，趁其不備，上前扭住警員的脖子，並用右手
      毆打警員臉頰，此時其他房客聽到吵雜聲出來查看，即與
      伊合力將被告壓住在地，以協助警員掙脫，警員再呼叫其
      他警員到場支援等語，互核相符，且證人丙○○與被告乙○○二人原係房東、房客關係，而證人甲○○與被告並不
      相識，彼此間亦無仇隙，衡情證人甲○○、丙○○應無設
      詞誣陷被告之理，證人甲○○、丙○○上述證述情節，應
      堪採信。綜上，俱徵被告於上開時間，在其所承租之臺北
      縣新莊市○○路一二五巷一號二樓二０三室內吸食強力膠
      時，為房東丙○○所發現，嗣警員甲○○據報到場處理，
      與房東丙○○在二０三室房間門口，因發現房門半掩，在
      門外即發現被告正在屋內吸食強力膠時，警員甲○○出言
      制止被告，當警員甲○○正依法執行職務時，被告衝出門
      外，對著警員甲○○說「你是假警察，我不怕你」等語後
      ，即以左手勒住警員甲○○的脖子，且揮拳打傷警員甲○○，以此方式妨害警員甲○○執行職務等情，堪以認定。
      被告於本院審理中空言辯稱：當時伊房門是關著的，警員
      自己打開房門，而伊當時並沒有吸食強力膠的動作，伊有
      問警察為何直接打開門，警員甲○○先動手打人，之後雙
      方才互毆，當時警員甲○○並非依法執行職務云云，惟與
      證人甲○○、丙○○明確證述當時二０三室房門並非關閉
      ，其二人係在屋外發現被告正在屋內吸食強力膠，警員甲○○並出言制止乙○○而依法執行職務時，被告即衝出屋
      外以左手勒住甲○○之脖子，並出拳打傷甲○○等情，顯
      不相符，被告上開所辯，顯係卸責之詞，不足採信。
（三）又案發時警員甲○○係穿著警察制服並佩帶警用槍枝在上
      址執行一般警察勤務等情，業據證人甲○○、丙○○證述
      屬實，已見前述，被告於偵查中亦供承證人甲○○當時有
      穿著警察制服等語，且被告於案發時正在吸食強力膠一節
      ，亦經證人丙○○於警詢及證人甲○○於偵查、本院審理
      中證述屬實，是警員甲○○當時對於被告上述吸食強力膠
      之違反社會秩序維護法行為，自得依法舉發。再警員甲○○為防止被告因繼續吸食強力膠將有危害其他住戶之公共
      安全，其依據警察職權行使法第十九條第一項第四款規定
      ，自得對被告施以必要之管束行為，故警員甲○○為防止
      被告吸食強力膠危害公共安全起見，出言制止被告繼續吸
      食強力膠，並以適當之強制力欲將被告帶回警局加以管束
      之所為，於法並無不合，警員甲○○上述所為核屬依法執
      行警察勤務之情形，而被告於警員甲○○制止其吸用強力
      膠後，竟以左手勒住警員甲○○之脖子，且揮拳打傷警員
      甲○○，被告上開行為係以強暴方式妨害警員甲○○執行
      職務甚明。被告猶辯稱：當時警員甲○○並非依法執行職
      務，伊並沒有妨害公務云云，洵非足採。
（四）末查，被告於案發時固有吸食強力膠之迷幻物品，惟被告
      自警詢、偵查及本院審理中均能清楚答詢，並能明確記憶
      攻擊警員之時間、地點及情節，復觀之被告於本院審理中
      明確供稱伊案發當時精神狀態良好，當時伊人非常清醒，
      並沒有受到吸食強力膠的影響等語，顯見被告案發時雖因
      吸用強力膠而處於情緒亢奮狀態，然仍顯然未達精神耗弱
      或心神喪失之程度，併予敘明。
（五）綜上所述，被告上開所辯均非足採，本案事證明確，被告
      犯行洵堪認定，應法論科。
二、核被告所為，係犯刑法第一百三十五條第一項之妨害公務罪
    。被告先以左手勒住甲○○之脖子，接續揮拳毆打依法執行
    職務之警員甲○○頭部之行為，均係出於同一妨害公務之犯
    意，且於密接之時、地實施，所侵害係警員甲○○執行公務
    之同一國家法益，自以視為數個舉動之接續施行之接續犯，
    為單純一罪。
三、原審以被告罪證明確，適用刑法第一百三十五條第一項、第
    四十七條、第四十一條第一項前段，罰金罰鍰提高標準條例
    第一條前段、第二條之規定，及審酌被告素行不良、犯罪之
    動機、目的、手段、所生危害及犯後態度等一切情狀，量處
    有期徒刑三月，並諭知易科罰金之折算標準，且敘明扣案吸
    食強力膠用之塑膠袋二個，雖係被告所有，但非供本件犯罪
    之用，業據被告供明在卷，毋庸併予宣告沒收。經核其認事
    用法及量刑，均無不合，被告上訴意旨，仍執陳詞，否認犯
    罪，為無理由，其上訴應予駁回。
據上論斷，應依刑事訴訟法第四百五十五條條之一第一項、第三
項、第三百六十八條，判決如主文。
本案經檢察官黃怡華到庭執行職務。
中    華    民    國  九十五  年    五    月  十六    日
                  刑事第十九庭  審判長法  官
                                      法  官
                                      法  官
以上正本證明與原本無異。
本件不得上訴。
                                      書記官  胡勤義
中    華    民    國  九十五  年    五    月  十六    日
附錄本案論罪科刑法條全文：
刑法第一百三十五條第一項
對於公務員依法執行職務時，施強暴脅迫者，處三年以下有期徒
刑、拘役或三百元以下罰金。


司法院資訊處製作；財團法人民間司法改革基金會備份。
